臺灣新竹地方法院民事小額判決
110年度竹北小字第320號
原      告  富邦產物保險股份有限公司

法定代理人  羅建明  
訴訟代理人  陳銘鐘  
被      告  王興添  
            施政豐  

上列 1人之
訴訟代理人  雷凱翔  
上列當事人間損害賠償事件，本院於民國110年8月27日辯論終結
，判決如下：
    主      文
被告甲○○、乙○○應連帶給付原告新臺幣貳萬貳仟伍佰捌拾肆元，
及被告甲○○自民國一一○年七月三日起，被告乙○○自民國一一○年
六月十九日起，均至清償日止，按週年利率百分之五計算之利息
。
原告其餘之訴駁回。
訴訟費用新臺幣壹仟元由被告甲○○、乙○○連帶負擔新臺幣捌佰捌
拾肆元，餘由原告負擔。
本判決第一項得假執行。
    事實及理由
壹、程序方面：
    本件被告甲○○經合法通知，未於言詞辯論期日到場，核無民
    事訴訟法第386條各款所列情形，爰依原告之聲請，由其一
    造辯論而為判決。
貳、實體方面：
一、原告主張：被告甲○○於民國108年8月1日下午4時28分許，駕
    駛車牌號碼000-0000號租用小客車，行經國道1號北向內側9
    1.6公里處時，與駕駛車牌號碼000-0000號小貨車之被告乙○
    ○，均因未保持行車安全距離之過失共同肇事，致原告承保
    格上汽車租賃股份有限公司所有、訴外人徐正權駕駛之車號
    000-0000號租賃小客車-長租（下稱系爭車輛）毀損。又原
    告業依保險契約理賠保戶車損必要修復費用計新臺幣（下同
    ）25,557元（含工資9,441元、零件16,116元），並依保險
    法第53條規定取得代位求償權。爰依民法第191條之1、第19
    6條及第185條第1項之規定提起本件訴訟，請求被告甲○○與
    被告乙○○共同負連帶賠償之責。並聲明：被告應連帶給付原
    告25,557元，及自起訴狀繕本送達翌日起至清償日止，按年
    息5%計算之利息。
二、被告部分：
(一)被告乙○○則以：被告乙○○之保險公司僅願賠付被告甲○○所駕
    駛之車輛車尾損失，無法賠付系爭車輛之損害。答辯聲明：
    原告之訴駁回。
(二)被告甲○○經合法通知，未於言詞辯論期日到場，亦未提出書
    狀作何聲明或陳述。
三、本院之判斷：
(一)原告主張其承保之系爭車輛，因被告甲○○及被告乙○○駕駛不
    慎碰撞而受損害，原告業已給付被保險人系爭車輛之修復費
    用25,557元等情，已據原告提出國道公路警察局道路交通事
    故當事人登記聯單、道路交通事故現場圖、道路交通事故初
    步分析研判表、事故現場照片、行車執照、系爭車輛駕駛徐
    正權之駕駛執照、汽(機)車險理賠申請書、估價單、系爭車
    輛車損照片、收銀機統一發票等為證(見本院卷第13頁至第2
    9頁)，並經本院依職權向內政部警政署國道公路警察局第二
    公路警察大隊函調本件事故之道路交通事故現場圖、A3類道
    路交通事故調查紀錄表、道路交通事故當事人酒精測定紀錄
    表事故現場光碟等查閱無訛(見本院卷第43頁至第56頁），
    核與原告主張之上開事實相符，且為到庭被告所不爭執。而
    被告甲○○經本院合法通知迄未到場爭執，亦未提出書狀作何
    有利於己之聲明或陳述，以供本院審酌，本院依調查證據之
    結果及斟酌全辯論意旨，堪認原告前揭主張為真實。
(二)按因故意或過失，不法侵害他人之權利者，負損害賠償責任
    ；數人共同不法侵害他人之權利者，連帶負損害賠償責任；
    汽車、機車或其他非依軌道行駛之動力車輛，在使用中加損
    害於他人者，駕駛人應賠償因此所生之損害，但於防止損害
    之發生，已盡相當之注意者，不在此限，民法第184條第1項
    、第185條第1項前段、第191條之2分別定有明文。又汽車在
    同一車道行駛時，除擬超越前車外，後車與前車之間應保持
    隨時可以煞停之距離，不得任意以迫近或其他方式，迫使前
    車讓道；汽車行駛時，駕駛人應注意車前狀況及兩車並行之
    間隔，並隨時採取必要之安全措施，不得在道路上蛇行，或
    以其他危險方式駕車，道路交通安全規則第94條第1項、第3
    項分別定有明文。經查，被告甲○○於事故發生後警詢時已明
    確表示：我從烏日交流道北上於上述時地行駛內側車道，當
    時車流量多，走走停停，當時地上濕，我看見前車踩煞車，
    我也跟著踩煞車，車子煞不住打滑，我前車頭碰撞到前車00
    0-0000租賃小客車後車尾後，又遭我後方車輛000-0000自小
    貨車碰撞我後車尾，因而肇事，當時車上1人無受傷，有繫
    安全帶，無使用手機，共計3部車，肇事當時行車速率約50
    公里；被告乙○○於警詢時陳稱：當時我行駛內側車道，車流
    量緩慢行進，於行駛中見前方000-0000租小客車緊急剎車，
    我見狀立即踩死剎車，結果剎不住而撞了上去，事故發生後
    我立即下車查看車頭，警方也已經到場處理了，事後了解才
    知道000-0000租小客車先撞上000-0000租小客車後車尾後，
    我又再追撞000-0000租小客車後車尾而肇事，我只撞前車一
    次，當時我車上共乘2人，都沒有受傷，均有繫安全帶，未
    使用行動電話，肇事當時行車速率約40至50公里；系爭車輛
    之駕駛徐正權於警詢時陳述：當時我行駛內側車道，車流量
    很大，於行駛中見前方車輛緊急剎車，我見狀也跟著緊急剎
    車而停了下來，約2秒後遭後方000-0000租小客車撞了上來
    ，共撞2次，事故發生後我立即下車查看車輛，結果警方就
    到場處理了，事後了解才知道後方尚有000-0000自小貨車撞
    000-0000租小客車，以致我被撞2次而肇事，當時我車上就
    我1人而已，沒有受傷，有繫安全帶，未使用行動電話，本
    事故共3部車，肇事當時行車速率約0公里
　　等情，有卷附之A3類道路交通事故調查紀錄表3份附卷可稽(
    見本院卷第49頁至第53頁)，是由被告甲○○、乙○○與系爭車
    輛之駕駛徐正權於警詢中之陳述可證，本件車禍事故發生當
    時應係被告甲○○先撞及同向前方因塞車業已煞停由訴外人徐
    正權駕駛之系爭車輛後，被告乙○○復追撞同向前方由被告甲
    ○○駕駛之租用自小客車，並令被告甲○○駕駛之租用自小客車
    再推撞系爭車輛無訛。而國道公路警察局道路交通事故初步
    分析研判表亦認：甲○○未保持行車安全距離、徐正權尚未發
    現肇事因素、乙○○未保持行車安全距離等情(見本院卷第15
    頁)，核與本件車禍事故當事人所述撞擊陳述相符，應可採
    信。是以，被告甲○○、乙○○就本件車禍事故之發生均有未注
    意車前狀況及未與前車保持隨時可以煞停之距離，且就系爭
    車輛之損害，為共同侵權行為人，渠等過失行為與系爭車輛
    損壞之結果間亦具有相當因果關係，揆諸上開規定，被告甲
    ○○、乙○○就系爭車輛之損壞，自應負連帶賠償責任。至被告
    乙○○之訴訟代理人於本院審理時抗辯無法賠付第一台車(即
    系爭車輛)的車尾，只針對第二台車(即被告甲○○)賠付車尾
    云云(見本院卷第60頁)，難認有據，並不可採。
(三)再按不法毀損他人之物者，被害人得請求賠償其物因毀損所
    減少之價值，民法第196條定有明文。又物被毀損時，被害
    人除得依據民法第196條請求賠償外，並不排除民法第213 
    條至第215條之適用，依民法第196條請求賠償物被毀損所減
    少之價額，得以修復費用為估定之標準，但以必要者為限（
    例如：修理材料以新品換舊品，應予折舊），亦有最高法院
    77年度第9次民事庭會議決議、同院73年度台上字第1574號
    判決可資參照。經查，被告甲○○、乙○○因前開共同侵權行為
    肇致本件事故，並致原告所承保之系爭車輛受有損害等情，
    被告自應就原告所承保車輛之損害連帶負賠償責任，已如前
    述。又原告所承保之系爭車輛因本件車禍受損，計支付工資
    9,441元、零件16,116元，共計25,557元等情，業經原告提
    出估價單、收銀機統一發票等為證(見本院卷第23頁至第25
    頁、第29頁)，經核上開估價單所列各修復項目與前開汽車
    受損之情形相符，堪認確係屬修復系爭車輛所必要，而各項
    費用亦尚稱合理，則原告此部分主張即堪採信。又系爭車輛
    係於108年2月出廠，有行車執照在卷可憑(見本院卷第19頁)
    ，至本件肇事發生時(即108年8月1日)已使用6月，揆之前揭
    說明，以新品換舊品而更換之零件，自應予以折舊，依營利
    事業所得稅結算申報查核準則」第95條第8項規定：「固定
    資產提列折舊採用定率遞減法者，以1年為計算單位，其使
    用期間未滿1年者，按實際使用之月數相當於全年之比例計
    算之，不滿1月者，以月計」，而依行政院所頒「固定資產
    耐用年數表」及「固定資產折舊表」之規定，小客車之耐用
    年數為5年，依定率遞減法每年折舊千分之369，但其最後1
    年之折舊額，加歷年折舊累計額，其總和不得超過該資產成
    本額之10分之9。本院依前開定率遞減法規定計算系爭車輛
    更新零件折舊後金額應為13,143元(計算方式詳附表所示)。
    另關於工資9,441元部分無折舊之問題，且該部分之支出係
    屬修復系爭車輛所必要之費用，準此，合計系爭車輛因本件
    車禍毀損而減少之價額共計為22,584元(計算式：13,143＋9,
    441)。
(四)又按，被保險人因保險人應負保險責任之損失發生，而對於
    第三人有損失賠償請求權者，保險人得於給付賠償金額後，
    代位行使被保險人對於第三人之請求權，保險法第53條第1
    項亦定有明文；而此項法定代位權之行使，有債權移轉之效
    果，故於保險人給付賠償金額後，被保險人對於第三人請求
    權即移轉於保險人（最高法院69年度台上字第923號判例意
    旨參照）。查原告業已依保險契約之約定賠付系爭車輛之修
    復費用等情，有汽(機)車理賠申請書、收銀機統一發票等在
    卷可考(見本院卷第21頁、第29頁)，參諸前開說明，其自得
    代位被保險人行使對被告之損害賠償請求權。惟按損害賠償
    只應填補被害人實際損害，保險人代位被害人請求損害賠償
    時，依保險法第53條第1項規定，如其損害額超過或等於保
    險人已給付之賠償金額，固得就其賠償之範圍，代位請求賠
    償，如其損害額小於保險已給付之賠償金額，則保險人所得
    代位請求者，應僅以該損害額為限，此觀最高法院65年度台
    上字第2908號判例意旨亦明。查原告固依其與被保險人間之
    保險契約之約定，賠付被保險人車體損失險金額25,557元，
    然本件被保險人所得請求之損害賠償既為22,584元等情，已
    如前述，則參前揭說明，原告所得代位被保險人之損害賠償
    額即應以22,584元為限，逾此部分之請求，為無理由。
(五)綜上，原告依保險代位及侵權行為損害賠償之法律關係，訴
    請被告甲○○、乙○○連帶給付22,584元及自起訴狀繕本送達被
    告甲○○翌日（即110年7月3日。起訴狀繕本於110年6月22日
    寄存送達，加計10日發生送達效力；見本院卷第39頁）、送
    達被告乙○○翌日(即110年6月19日，見本院卷第41頁)起，均
    至清償日止，按週年利率5%計算之利息，即無不合，應予准
    許，逾上開範圍之請求，則屬無據，應予駁回。
四、本件係為被告部分敗訴之小額訴訟判決，就被告敗訴部分應
    依職權宣告假執行，並於判決時確定兩造應負擔之訴訟費用
    額如主文第3項所示。
五、據上論結，原告之訴為一部有理由、一部無理由，依民事訴
    訟法第436條之23、第436條第2項、第385條第1項前段、第7
    9條、第85條第2項、第436條之19第1項、第436條之20，判
    決如主文。
中    華    民    國   110    年    9    月    11    日
                  竹北簡易庭  法  官  李宇璿
以上正本係照原本作成。　　　　　　　　　
如對本判決上訴，非以其違背法令為理由，不得為之，且須於判
決送達後20日內向本院提出上訴狀。如委任律師提起上訴者，應
一併繳納上訴審裁判費。
中　　華　　民　　國　　110 　年　　9 　　月　　13　　日
                              書記官  王恬如
附表
-----
折舊時間           金額
第1年折舊值        16,116×0.369×(6/12)=2,973
第1年折舊後價值    16,116-2,973=13,143